臺灣臺中地方法院民事判決　　　　　　　95年度訴字第3105號
原　　　告　乙○○
訴訟代理人　林益堂律師
被　　　告　甲○○
上列當事人間請求拆屋還地事件，本院於民國96年4月25日言詞
辯論終結，判決如下：
    主      文
被告應將坐落台中縣外埔鄉○○段39地號土地上如附件即台中縣
大甲地政事務所土地丈成果圖Ａ所示面積539平方公尺範圍內之
地上物拆除，並將該部分之土地返還原告。
訴訟費用由被告負擔。
    事實及理由
壹、兩造爭執要旨：
  一、原告主張：坐落台中縣外埔鄉○○段39地號土地為原告所
      有。而被告並無使用權源，卻在系爭土地上搭建圍牆、廠
      房及闢築道路等地上物，自屬無權占有。爰依民法第767
      條規定，提起本件訴訟，並聲明如主文第一項所示。
  二、被告抗辯：其於民國（下同）92年間向訴外人謝紹年購買
      系爭土地，僅沒有辦理所有權移轉登記，而原告是於95年
      8月23日才從謝紹年辦理過戶等語。
貳、得心證之理由：
  一、原告主張坐落台中縣外埔鄉○○段39地號土地為其所有，
      而被告在系爭土地上搭建圍牆、廠房及闢築道路等地上物
      之事實，為被告所不爭執，且有原告提出之土地登記謄本
      及地籍圖謄本各一件為證，故可信為真實。而關於被告在
      系爭土地上搭建圍牆、廠房及闢築道路等地上物之範圍及
      面積，經本院於96年2月15日會同兩造及台中縣大甲地政
      事務所測量員至現場勘驗，並囑託測量員鑑測，其結果為
      ：標示Ａ部分，現況為圍牆、道路、樹木、工廠，面積為
      539平方公尺，此有勘驗筆錄、現場照片及台中縣大甲地
      政事務所96年3月9日甲地測字第0960002059號函檢送之土
      地複丈成果圖（引用為本判決之附件，以下稱附圖）在卷
      可憑。
  二、被告雖然抗辯其先向訴外人謝紹年購買系爭土地，僅是未
      辦理過戶而已。惟查，被告所辯之情縱使為真，訴外人謝
      紹年將系爭土地出賣予被告後，再將之出賣予原告，並為
      土地交付及完成所有權移轉登記，此「一地二賣」之先、
      後買賣契約，均為有效。被告縱然先行占有系爭土地，惟
      其基於與謝紹年之買賣契約所生之占有權源，依債之相對
      性原則，尚不得對嗣後取得系爭土地所有權之原告為主張
      。從而被告占有使用如附圖所示Ａ部分之土地，對原告而
      言，核屬無權占有。
  三、按民法第767條規定：「所有人對於無權占有或侵奪其所
      有物者，得請求返還之。對於妨害其所有權者，得請求除
      去之。有妨害其所有權之虞者，得請求防止之。」準此，
      原告請求被告將系爭土地上如附圖Ａ所示面積539平方公
      尺範圍內之地上物拆除，並將該部分之土地返還原告，即
      屬正當，為有理由，應予准許。
參、訴訟費用負擔之依據：民事訴訟法第78條。
中　　華　　民　　國　　96　　年　　5 　　月　　9 　　日
                  民事第三庭    法  官  游文科
正本係照原本作成。
如對本判決上訴，須於判決送達後20日內向本院提出上訴狀。
中　　華　　民　　國　　96　　年　　5 　　月　　9 　　日
                                書記官  謝坤冀
